最高法院刑事判決　　　　　　　　　　　　　　　八十六年度台上字第五九二八號
　　上　訴　人　上有限公司
　　代　表　人　高慧敏
　　被　　　告　丙○○
　　選任辯護人　張迺良律師
　　被　　　告　乙○○
　　　　　　　　丁○○
　　　　　　　　甲○○
右上訴人因自訴被告等偽造文書案件，不服台灣高等法院中華民國八十五年一月三十
一日第二審判決（八十四年度上訴字第二一五○號，自訴案號：台灣台北地方法院八
十三年度自字第一四○四號），提起上訴，本院判決如左：
    主  文
原判決撤銷，發回台灣高等法院。
    理  由
本件原判決以上訴人上嫺有限公司之自訴意旨略稱：被告丙○○為台北市區地○○路
工程處處長，被告丁○○、甲○○、乙○○均為律師，緣交通部台北市區地○○路工
程處（下稱台北地鐵處）、台灣鐵路管理局（下稱台鐵）於民國八十年四月間，對上
訴人公司提起回復原狀民事訴訟，丙○○委任丁○○為共同訴訟代理人、甲○○、乙
○○為複代理人，該訴訟經第一審台灣台北地方法院以上訴人公司與台灣鐵路局餐旅
總所簽約經營台北車站二樓（簡稱Ｇ２層）商業層，簽約時並未附有任何圖形，故Ｇ
２層應以獲雙方同意之變更圖形，設置賣場，乃判決自訴人公司勝訴，被告等為求反
敗為勝，於上訴審中主張七十八年九月二十日台鐵餐旅總所與上訴人點交Ｇ２層設施
之「Ｇ２商業層建築裝修表」第一頁圖形為「合約附圖」，並為使「Ｇ２商業層建築
裝修表」實際為設施點交及標示位置用途消滅，除故意黏貼第一頁圖形外，亦將表內
目錄撕去，以遂其雙方同意合約有附圖之目的，上述變造之公文書，於八十三年八月
二十七日附狀提出，並於履勘現場持以行使，因認被告等涉犯刑法第二百十六條、第
二百十一條之行使變造公文書罪嫌。但經審理結果，被告等之犯罪不能證明，因認第
一審判決諭知丙○○、丁○○、甲○○、乙○○均無罪，為無不合，予以維持，駁回
上訴人在第二審之上訴，固非無見。
惟按已受請求之事項未予判決者，當然為違背法令，刑事訴訟法第三百七十九條第十
二款定有明文。卷查上訴人除自訴被告等行使變造Ｇ２商業層建築裝修表首頁附圖之
行為外，尚有「亦將表內目錄撕去，以遂其『雙方合意有附圖』之目的」（見第一審
自訴狀），此項撕去目錄似係變造行為，原審僅就前者予以判決，而置後者於不論，
難謂適法。又上訴人於原審一再請求傳訊在Ｇ２商業層建築裝修表黏貼首頁附圖之人
，予以調查，俾查明被告等是否參與製作﹖黏貼之目的、動機又係如何﹖因攸關被告
等之犯罪，及事實之釐清，原審竟未加調查，調查之能事，尚有未盡。上訴意旨，指
摘原判決不當，尚非全無理由，應認有撤銷發回更審之原因。至原判決既引用第一審
判決書記載之證據及理由，似宜將該判決書作為附件，方符程式，案經發回，併予
明。
據上論結，應依刑事訴訟法第三百九十七條、第四百零一條，判決如主文。
中      華      民      國    八十六    年      十      月      九      日
                              最高法院刑事第三庭
                                  審判長法官  蔡  詩  文
                                        法官  莊  登  照
                                        法官  洪  明  輝
                                        法官  蔡  清  遊
                                        法官  林  文  豐
      右正本證明與原本無異
                                              書  記  官
中      華      民      國    八十六    年      十      月     二十     日
